【裁判字號】    95,易,1141
【裁判日期】    950929
【裁判案由】    毒品危害防制條例
【裁判全文】
臺灣板橋地方法院刑事判決              95年度易字第1141號
公  訴  人  臺灣板橋地方法院檢察署檢察官
被      告  甲○○
上列被告因違反毒品危害防制條例案件，經檢察官提起公訴（95
年度毒偵字第3308號），被告於準備程序中為有罪之陳述，經本
院合議庭裁定由受命法官進行簡式審判程序獨任審理，本院判決
如下：
    主  文
甲○○連續施用第二級毒品，累犯，處有期徒刑伍月，如易科罰
金，以銀元佰元即新臺幣玖佰元折算壹日。扣案之吸食器壹組
、殘渣袋個、玻璃球壹個均沒收。
    事  實
一、甲○○曾於民國九十三年間，因毒品危害防制條例案件，經
    本院於九十三年十二月十三日以九十三年簡字第五一四五號
    判處有期徒刑六月確定，並於九十四年二月二十一日易科罰
    金執行完畢。又於九十年間，因施用毒品案件，經本院以九
    十年毒聲字第三二九二號裁定送觀察、勒戒後，認有繼續施
    用毒品之傾向，再經本院以九十二年毒聲字第四八一號裁定
    令入戒治處所施以強制戒治，嗣經本院以九十二年毒聲字第
    二三四八號裁定停止戒治，所餘戒治期間交付保護管束，於
    九十三年二月九日期滿，由臺灣板橋地方法院檢察署檢察官
    於九十三年二月二十三日以九十三年度毒偵字第一九四號為
    不起訴處分確定。詎其仍不知悔改，於前揭強制戒治執行完
    畢釋放後五年內，竟基於施用第二級毒品甲基安非他命之概
    括犯意，自九十五年四月四日起至九十五年四月二十七日為
    警採尿時回溯九十六小時內某時止，連續在台北縣土城市○
    ○路十三巷五弄七號二樓住處，以將甲基安非他命（起訴書
    誤載為「安非他命」）置於玻璃瓶內用火燒烤成煙霧吸食之
    方式，施用第二級毒品甲基安非他命多次。嗣於九十五年四
    月二十七日上午十時許，為警在上揭住處查獲，並扣得吸食
    器一組、殘渣袋三個、玻璃球一個，再經採驗尿液，而查悉
    上情。
二、案經臺北縣政府警察局移送臺灣板橋地方法院檢察署檢察官
    偵查起訴。
    理  由
一、按除被告所犯為死刑、無期徒刑、最輕本刑為三年以上有期
    徒刑之罪或高等法院管轄第一審案件者外，於第一次審判期
    日前之準備程序進行中，被告先就被訴事實為有罪之陳述時
    ，審判長得告知被告簡式審判程序之旨，並聽取當事人、代
    理人、辯護人及輔佐人之意見後，裁定進行簡式審判程序，
    刑事訴訟法第二百七十三條之一第一項定有明文。經核本件
    被告甲○○所犯係死刑、無期徒刑、最輕本刑為三年以上有
    期徒刑以外之罪，其於準備程序中就被訴事實為有罪之陳述
    ，經法官告知簡式審判程序之旨，並聽取公訴人及被告之意
    見後，本院合議庭認宜進行簡式審判程序，爰依首揭規定合
    議裁定由受命法官獨任進行簡式審判程序，合先敘明。
二、上揭事實，業據被告甲○○坦承不諱（見本院卷第五三頁）
    ，且其於上揭時地為警查獲時所採取之尿液，經送請台灣檢
    驗科技股份有限公司檢驗結果，甲基安非他命呈陽性反應，
    有該公司九十五年五月九日報告編號CH/2006/41421 號濫用
    藥物尿液檢驗報告一紙附卷可稽，且被告於上揭時地為警查
    獲時，有吸食器一組、殘渣袋三個、玻璃球一個扣案可資佐
    證，足徵被告前開自白與事實相符，應堪採信。至被告雖陳
    稱伊已忘記最後一次施用甲基安非他命之時間，惟查：甲基
    安非他命經口服投與後，約百分之七十於二十四小時內自尿
    中排出，約百分之九十於九十六小時內自尿中排出，由於目
    前國內尿液中甲基安非他命之檢驗僅為鑑定其是否呈陽性反
    應，尚未定其含量，且甲基安非他命成分之檢出與其投與方
    式、投與量、個人體質、採尿時間與檢測儀器之精密度等諸
    多因素有關，因此僅憑尿液中呈甲基安非他命陽性反應，並
    無法確實推算吸食時間距採集時間之長短，惟依上述資料推
    斷，最長可能不會超過四日即九十六小時，此經行政院衛生
    署藥物食品檢驗局於八十一年二月八日以（81）藥檢壹字第
    001156號函釋明在案。可見被告於九十五年四月二十七日為
    警採尿時往前回溯九十六小時內某時，應有施用第二級毒品
    甲基安非他命無訛。另查人體施用甲基安非他命後，其主要
    代謝物中，未改變型態之甲基安非他命占施用劑量達百分之
    四三，安非他命則約為百分之五；人體若係施用安非他命後
    ，主要代謝物中則有未改變型態之安非他命，但無甲基安非
    他命，此經法務部調查局以九十三年五月四日調科壹字第09
    362413980 號函釋明在案。足見人體若施用安非他命，其尿
    液代謝物不可能出現甲基安非他命，惟人體若施用甲基安非
    他命，其尿液代謝物除主要有甲基安非他命外，亦可能有少
    量之安非他命。是本件被告之尿液除呈現較少量之安非他命
    陽性反應外，主要係呈現甲基安非他命之陽性反應，依上開
    函示，被告自不可能係施用安非他命，而應係施用甲基安非
    他命。公訴意旨認被告係施用安非他命，顯係誤解，附此敘
    明。又被告曾於九十年間，因施用毒品案件，經本院以九十
    年毒聲字第三二九二號裁定送觀察、勒戒後，認有繼續施用
    毒品之傾向，再經本院以九十二年毒聲字第四八一號裁定令
    入戒治處所施以強制戒治，嗣經本院以九十二年毒聲字第二
    三四八號裁定停止戒治，所餘戒治期間交付保護管束，於九
    十三年二月九日期滿，由臺灣板橋地方法院檢察署檢察官於
    九十三年二月二十三日以九十三年度毒偵字第一九四號為不
    起訴處分確定，有臺灣高等法院被告全國前案紀錄表及前揭
    不起訴處分書各一件附卷可憑，是被告顯係於強制戒治期滿
    後五年以內再施用第二級毒品甲基安非他命。本件事證明確
    ，被告上開犯行洵堪認定。
三、查被告行為後，刑法業於九十四年二月二日修正公布，九十
    五年七月一日起施行。按「行為後法律有變更者，適用行為
    時之法律，但行為後之法律有利於行為人者，適用最有利於
    行為人之法律」，修正後刑法第二條第一項定有明文。此條
    規定係規範行為後法律變更所生新舊法比較適用之準據法，
    本身尚無新舊法比較之問題，於新法施行後，應一律適用新
    法第二條第一項之規定，為「從舊從輕」之比較，先予敘明
    ，再按本次法律變更，比較時應就罪刑有關之共犯、未遂犯
    、想像競合犯、牽連犯、連續犯、結合犯，以及累犯加重、
    自首減輕暨其他法定加減原因（如身分加減）與加減例等一
    切情形，綜其全部罪刑之結果而為比較（最高法院九十五年
    五月二十三日九十五年度第八次刑事庭會議決議參照）。茲
    就本件新舊法比較結果敘述如下：
  (一)被告行為後，刑法第五十六條連續犯之規定，業於九十四年
    二月二日修正公布刪除，並於九十五年七月一日施行，則被
    告之犯行，因行為後新法業已刪除連續犯之規定，此刪除雖
    非犯罪構成要件之變更，但顯已影響行為人刑罰之法律效果
    ，自屬法律有變更，依新法第二條第一項規定，比較新、舊
    法之結果，仍應適用較有利被告之行為時即舊法論以連續犯
    。
  (二)關於被告累犯之問題，修正前刑法第四十七條規定「受有期
    徒刑之執行完畢，或受無期徒或有期徒刑一部之執行而赦免
    後，五年以內再犯有期徒刑以上之罪者，為累犯，加重本刑
    至二分之一」，而修正後之刑法第四十七條第一項則規定「
    受徒刑之執行完畢，或一部之執行而赦免後，五年以內故意
    再犯有期徒刑以上之罪者，為累犯，加重本刑至二分之一」
    ，比較新舊法之結果，舊法對於被告並無不利。
  (三)本件被告犯罪時之刑法第四十一條第一項前段規定：「犯最
    重本刑為五年以下有期徒刑以下之刑之罪，而受六個月以下
    有期徒刑或拘役之宣告，因身體、教育、職業、家庭之關係
    或其他正當事由，執行顯有困難者，得以一元以上三元以下
    折算一日，易科罰金。」又被告行為時之易科罰金折算標準
    ，依修正前罰金罰鍰提高標準條例第二條前段（現已刪除）
    規定，就其原定數額提高為一百倍折算一日，則本件被告行
    為時之易科罰金折算標準，應以銀元三百元折算一日，經折
    算為新臺幣後，應以新臺幣九百元折算為一日。惟九十五年
    七月一日修正公布施行之刑法第四十一條第一項前段則規定
    ：「犯最重本刑為五年以下有期徒刑以下之刑之罪，而受六
    個月以下有期徒刑或拘役之宣告者，得以新臺幣一千元、二
    千元或三千元折算一日，易科罰金。」比較修正前後之易科
    罰金折算標準，以九十五年七月一日修正公布施行前之規定
    ，較有利於受刑人，自應依現行刑法第二條第一項前段，適
    用修正前刑法第四十一條第一項前段規定，定其易科罰金之
    折算標準。
  (四)綜此，依整體比較之結果，依修正後刑法第二條第一項前段
    之規定，適用行為時之舊法處斷。
四、查甲基安非他命係毒品危害防制條例第二條第二項所稱之第
    二級毒品，不得持有、施用，被告竟持之以施用，核其所為
    ，係犯毒品危害防制條例第十條第二項之施用第二級毒品罪
    。被告先後多次施用甲基安非他命犯行，時間緊接、手法及
    罪名均同，顯係基於概括犯意而為之，為連續犯，依修正前
    刑法第五十六條規定，應論以一罪，並加重其刑。其先後多
    次持有甲基安非他命，亦係基於概括之犯意，本應以連續持
    有論，惟其持有甲基安非他命後，進而施用，其多次持有甲
    基安非他命行為應被其施用之行為所吸收，不另論罪。末查
    被告曾於九十三年間，因毒品危害防制條例案件，經本院於
    九十三年十二月十三日以九十三年簡字第五一四五號判處有
    期徒刑六月確定，並於九十四年二月二十一日易科罰金執行
    完畢，有臺灣高等法院被告前案紀錄表一件在卷可憑，其於
    五年之內，再犯本件最重本刑為有期徒刑以上之罪，為累犯
    ，應依修正前刑法第四十七條之規定加重其刑，並遞加之。
    審酌被告有犯罪前科，已如前述，素行非佳，再經強制戒治
    後仍犯相同罪行，顯見意志不堅，惟念其犯罪係戕害自身，
    尚未害及他人，所犯情節非重，及犯罪後承認犯行，態度尚
    可等一切情狀，量處如主文所示之刑，並依修正前刑法第四
    十一條第一項前段規定諭知易科罰金之折算標準。又刑法第
    三十八條關於沒收之規定，亦同於九十五年七月一日修正施
    行，惟因沒收係屬從刑，應隨同主刑適用同一準據法，而本
    件前開比較新舊法結果，既適用刑法修正前連續犯之規定，
    有關沒收之規定，亦應適用修正前刑法第三十八條規定自明
    。故扣案之吸食器一組、殘渣袋三個、玻璃球一個，為被告
    所有供本件施用毒品所用之物，均應依刑法第三十八條第一
    項第二款規定沒收之。
據上論斷，應依刑事訴訟法第二百七十三條之一第一項、第二百
九十九條第一項前段，毒品危害防制條例第十條第二項，刑法第
十一條前段、第二條第一項前段、修正前刑法第五十六條、修正
前刑法第四十七條、修正前刑法第四十一條第一項前段、修正前
刑法第三十八條第一項第二款，修正前罰金罰鍰提高標準條例第
二條，判決如主文。
本案經檢察官張誌洋到庭執行職務。
中    華    民    國    95    年    9     月    29    日
                  刑事第五庭    法  官  李麗珠
上列正本證明與原本無異。
如不服本判決，應於判決送達後10日內，向本院提出上訴狀。
                                書記官  王麗雯
中    華    民    國    95    年    9     月    29    日
附錄本判決論罪法條：
毒品危害防制條例第10條：
施用第1級毒品者，處6月以上5年以下有期徒刑。
施用第2級毒品者，處3年以下有期徒刑。


司法院資訊處製作；財團法人民間司法改革基金會備份。
